臺灣板橋地方法院刑事判決　　　　　　　94年度易緝字第22號
公　訴　人　臺灣板橋地方法院檢察署檢察官
被　　　告　丙○○
　　　　　　　　　　（現另案羈押在台灣嘉義看守所）
上列被告因詐欺案件，經檢察官提起公訴（90年度偵字第13701
號），暨移送併案審理（91年度偵字第17876 號），本院判決如
下：
    主  文
丙○○連續意圖為自己不法之所有，以詐術使人將本人之物交付
，處有期徒刑拾月。
    事  實
一、丙○○前於民國88年間侵占案件，經本院於89年1 月25日以
    88年度易字第4655號判決有期徒刑4 月，緩刑3 年，於89年
    2 月25日確定（不構成累犯）。緣丙○○擔任集品鋼模有限
    公司之實際負責人，於90年初已有財務狀況不佳，資金調度
    困難之情況，竟於90年2 月3 日左右，透過報紙分類廣告所
    刊載之電話，向真實姓名年籍不詳、自稱「汪小姐」之成年
    女子，以每張5,000 元至8,000 元不等之價格，購買如附表
    編號～所示之支票共5 張後，該名成年女子遂在台北縣
    新莊市輔仁大學附近之超商前，將上述內含2 張由不詳之人
    所偽造完成之支票、共計5 張支票交付予不知情之丙○○。
    詎丙○○竟基於意圖為自己不法所有之概括犯意，明知其並
    無償付能力，仍在上開支票上背書，向甲○○佯稱上開支票
    均為其持有之客票，可如期兌現，而多次持向甲○○作為借
    款之擔保，甲○○不疑有他，因此陷於錯誤，分別於90年2
    月5 日、同年2 月12日、同年2 月23日、同年3 月12日及同
    年3 月20日，各將款項新台幣（下同）292,110 元、268,30
    0 元、178,500 元、181,000 元及400,000 元等總計達1,31
    9,910 元借予丙○○，而交付財物。嗣甲○○屆期提示上開
    支票均不獲兌現，始悉受騙。
二、案經甲○○訴由台灣板橋地方法院檢察署檢察官偵查起訴。
    理  由
一、訊據被告丙○○於本院審理中對於上揭事實坦承不諱，且經
    告訴人甲○○於警詢、偵查及本院91年度易字第1743號案件
    審理中陳述甚詳，另有證人即集品鋼模有限公司登記負責人
    江政益於偵訊及本院91年度易字第1743案件審理中所為證言
    在卷可稽。此外，並有被告書具之借據5 紙（見90年度偵字
    第13701 號卷第11至15頁），及支票5 紙暨退票理由單4 張
    等在卷可資佐證（見上開卷第16至18頁、第88頁、第100 頁
    ）。另如附表編號所示支票，不僅印鑑不符，且紙質、色
    澤亦與台中商業銀行所印製者有所差異，可確認為偽造支票
    乙節，有台中商業銀行91年9 月6 日中中港字第495 號函一
    件在卷可查（見本院91年度易字第1743號卷第59 頁）。 而
    附表編號所示支票係經偽造部分，亦據證人陳志涵於本院
    91年度易字第1743號案件審理中陳述在卷屬實。被告明知其
    本身並無償付能力，竟在所購得之5 紙支票上背書，持向甲○○借款，足見其意圖為自己不法所有之詐欺犯意。是被告
    所為自白與事實相符，自得採為認定之依據。本件事證明確
    ，被告詐欺犯行堪可認定。
二、核被告丙○○所為，係犯刑法第339 條第1 項之詐欺取財罪
    。被告多次詐欺取財犯行，時間緊接，且犯罪手法相同，所
    犯又為構成要件相同之罪，顯係基於概括犯意為之，為連續
    犯，應論以一罪，並依法加重其刑。本院考量被告前已因侵
    占案件經本院判處有期徒刑4 月，緩刑3 年在案，竟在緩刑
    期間，明知己身財務狀況已陷入困境，仍為上開詐欺犯行等
    犯罪動機、目的、手段，與詐得金額達131 萬餘元，造成告
    訴人甲○○損失甚鉅，且被告事後亦未能清償上述款項，並
    考量被告坦承犯行之犯後態度等一切情狀，量處如主文所示
    之刑。至檢察官於偵查中扣案之如附表編號所示支票1 張
    ，雖係被告供詐騙財物所用，然業經交付告訴人甲○○，已
    非屬被告所有之物，自不得宣告沒收，附此敘明。
三、至併辦意旨（91年度偵字第17876 號）略以：被告丙○○無
    付款之本意，亦明知無付款之能力，竟意圖為自己不法所有
    ，於89年7 月間，以集品鋼模有限公司負責人名義，向乙○○擔任負責人之緯峰機械有限公司（下稱「緯峰公司」）購
    買機器一批，雙方並簽有合約書3 紙。惟丙○○無力付款，
    遂與乙○○協議將前揭機械讓渡返還予緯峰公司，詎丙○○
    又承前詐欺之概括犯意，於90年5 月23日向緯峰公司購買價
    值達643,000 元之銑床等機器，經緯峰公司如數交付機器，
    卻不獲付款，因認被告丙○○就此部分亦涉犯刑法第339 條
    第1 項之詐欺取財罪嫌云云。按犯罪事實應依證據認定之，
    無證據不得認定其犯罪事實，刑事訴訟法第154 條第2 項定
    有明文。又認定不利於被告之事實，須依積極證據，苟積極
    證據不足為不利於被告之認定時，即應為有利於被告之認定
    ，更不必有何有利之證據。再者，刑法第339 條第1 項之詐
    欺取財罪，必須行為人自始基於不法所有之意圖，以詐術使
    人交付財物，始能構成，所謂以詐術使人交付，必須被詐欺
    人因其詐術而陷於錯誤，若其所用方法，不能認為詐術，亦
    不致使人陷於錯誤，即不構成該罪，最高法院46年度台上字
    第260 號著有判例可資參照。訊之被告於本院審理中，堅詞
    否認涉有此部分詐欺取財犯行，辯稱：此係其與乙○○間之
    單純債務糾紛，其並無不法所有意圖或詐欺之意思等語。經
    查：
  (一)被告陸續於89年6 月27日、89年7 月4 日、89年7 月18日，
    以集品鋼模有限公司名義，向告訴人乙○○購買銑床等機器
    各一批，價金各為643,000 元、480,000 元及176,000 元，
    並約定除先支付2 成訂金外，其於款項則按月分10至12期支
    付等情，有合約書3 紙在卷可查（見91年度他字第2523號卷
    第18至20頁）。被告復於90年4 月28日與告訴人乙○○約定
    ，將所持有之銑床等機器一批，以571,000 元之價格賣給乙○○，亦有讓渡書一紙在卷為證（見上開他字卷第7 頁）。
    而證人即告訴人乙○○於本院審理中證稱：「我是緯峰公司
    負責人，因生意往來認識被告，被告向我買過機械設備，我
    是依卷內3 份合約書所載時間賣設備給集品公司，所以才簽
    立該合約書，至於讓渡證書是當時考量被告之前曾經私自處
    理我賣給他的設備，所以才約定機械暫借被告使用。我之前
    與被告間的交易有3 、4 年以上，被告之前的交易都有付款
    ，額度陸續約有100 多萬元，被告實際履行的只有3 、40萬
    元，因被告開票經常會出問題。後來因為被告有找人來保證
    ，所以我才又賣機器給被告。那時被告有說願意慢慢償還，
    當初應該有協調還款的方式讓我同意延期付款。讓渡證書上
    所載的機器，除其中有1 台被火燒了以外，其他的機器我有
    拿回來，用來抵付89年6 、7 月間交易的款項」等語（見本
    院94年10月18日審理筆錄第3 至7 頁）。由證人乙○○上開
    陳述，可見被告係陸續與告訴人乙○○為買賣交易，且被告
    嗣於90年4 月28日即將於89年6 、7 月間所購得之機器，以
    571,000 之價格抵付積欠告訴人乙○○之貨款，苟被告買賣
    之初即有意詐騙，何需事後在財務狀況不佳，無力支付分期
    款項之際，同意告訴人乙○○將所賣出之機器取回，並折價
    抵償所積欠之貨款？已可見被告並無不法所有之意圖。再者
    ，被告亦非首次與告訴人乙○○為買賣交易，且之前3 、4
    年間之交易履行狀況亦非不佳，否則告訴人乙○○亦無願意
    繼續與被告進行交易之理。是告訴人乙○○既在第三人出面
    保證之情況下，同意繼續與被告交易，可見告訴人乙○○亦
    經相當之交易風險評估，被告亦無施用何種詐術可言。
  (二)綜上所述，被告既未施用詐術，使告訴人乙○○陷於錯誤而
    交付銑床等機器，則被告與告訴人間貨款結算問題，要屬單
    純民事糾紛，與刑法詐欺罪之構成要件自有未合。既然查無
    其他積極證據足資證明被告為有此部分之詐欺取財犯行，自
    難與前開認定有罪部分成立連續犯之裁判上一罪關係，本院
    無從加以審究，從而，此部分應退由檢察官另為適法之處理
    ，附此敘明。
據上論斷，應依刑事訴訟法第299 條第1 項前段，刑法第56條、
第339 條第1 項，罰金罰鍰提高標準條例第1 條前段，判決如主
文。
本案經檢察官魏正杰到庭執行職務。
中　　華　　民　　國　　94　　年　　11　　月　　8 　　日
                  刑事第十五庭  審判長法　官  林海祥
                                      法　官  朱敏賢
                                      法　官  汪怡君
上列正本證明與原本無異。
如不服本判決，應於送達後十日內向本院提出上訴狀。
                                      書記官  李郁禎
中　　華　　民　　國　　94　　年　　11　　月　　11　　日
附表：
┌──┬─────┬──────┬─────┬───────┬────┬───────┐
│編號│ 票  號   │   付款人   │支票面額  │  發票人?    │發票日期│  備??註    │
│    │          │            │（新台幣）│              │        │              │
├──┼─────┼──────┼─────┼───────┼────┼───────┤
│  │BE0000000 │萬通商業銀行│292,100元 │花之最花藝有限│90.5.5  │因存款不足、拒│
│    │          │松山分行    │          │公司          │        │絕往來退票    │
├──┼─────┼──────┼─────┼───────┼────┼───────┤
│  │WGA0000000│台中商業銀行│268,300元 │陳志涵        │90.5.30 │偽造票據      │
│    │          │台中港分行  │          │              │        │              │
├──┼─────┼──────┼─────┼───────┼────┼───────┤
│  │0000000   │安泰商業銀行│178,500元 │來芘實業有限公│90.5.10 │因拒絕往來退票│
│    │          │松江分行    │          │司            │        │              │
├──┼─────┼──────┼─────┼───────┼────┼───────┤
│  │WGA0000000│台中商業銀行│181,000元 │陳志涵        │90.6.15 │未經提示      │
│    │          │台中港分行  │          │              │        │              │
├──┼─────┼──────┼─────┼───────┼────┼───────┤
│  │SU0000000 │板信商業銀行│400,000元 │陳榮金        │90.4.30 │因存款不足退票│
│    │          │新莊分行    │          │              │        │              │
└──┴─────┴──────┴─────┴───────┴────┴───────┘
附錄本案論罪科刑法條全文：
中華民國刑法第339條
意圖為自己或第三人不法之所有，以詐術使人將本人或第三人之
物交付者，處五年以下有期徒刑、拘役或科或併科一千元以下罰
金。
以前項方法得財產上不法之利益或使第三人得之者，亦同。
前二項之未遂犯罰之。
